臺灣臺北地方法院行政訴訟判決　
111年度交字第33號
111年6月2日言詞辯論終結
原      告  蘇偉誌  
被      告  臺北市交通事件裁決所

代  表  人  蘇福智  
訴訟代理人  楊承達  
上列當事人間交通裁決事件，原告不服被告民國110年12月23日
北市裁催字第22-A00Q1X021號裁決，提起行政訴訟，本院判決如
下：
    主  文
原告之訴駁回。
訴訟費用新臺幣參佰元由原告負擔。　　
    事實及理由
一、事實概要：
　　原告駕駛000-0000號自小客車（下稱系爭車輛），於民國11
    0年12月22日下午11時47分許，在臺北市○○區○○路0段00巷0
    弄0號前，因吐氣酒精濃度達0.15以上未滿0.25mg/L(濃度0.
    2mg/L)，被臺北市政府警察局文山第一分局（下稱舉發機關
    ）遂依道路交通管理處罰條例（下稱道交條例）第35條第1
    項第1款規定，以掌電字第A00Q1X021號舉發違反道路交通管
    理事件通知單（下稱系爭舉發單），舉發原告有「吐氣酒精
    濃度達0.15以上未滿0.25mg/L(濃度0.2mg/L)」之違規行為
    ，並載明應到案日期為111年1月21日前。嗣原告於110年12
    月23日向被告申請開立裁決書，被告於同日以原告於上開時
    、地有「汽機車駕駛人酒精濃度超過規定標準（0.15-0.25(
    未含)）」之違規事實，依道交條例第35條第1項第1款，以
    北市裁催字第22-A00Q1X021號裁決書（下稱原處分）對原告
    裁處罰鍰新臺幣（下同）30,000元，吊扣駕駛執照24個月，
    並應參加道路交通安全講習，原處分於同日對原告送達。原
    告不服，於111年1月11日向本院提起行政訴訟。
二、原告起訴主張：
　　本件交通違規事件案發時間點，攔檢地點辛亥路七段86巷1
    弄9號，此處並非係依法設置之攔檢點，而係隨機之攔停，
    尚須符合已發生危害或依客觀合理判斷易生危害情形，始得
    予以攔停車輛。次查本案原告係開車進入巷弄，欲停放車輛
    ，並無超速、逆向、闖紅燈等違規之事實。簡言之，本案攔
    停前，原告駕駛車輛並無已發生危害，亦無易生危害之事實
    ，故木新派出所員警隨機攔查原告之車輛，並非依法定程序
    攔查。本件攔停不符合已發生危害或依客觀合理判斷易生危
    害情形，木新派出所員警不得隨機攔停原告車輛等情，並聲
    明：原處分撤銷。
三、被告則以：
　　卷查本案舉發機關函復表示，經查警員於110年12月22日23
    時47分許，在臺北市文山區辛亥路7段76巷口執行路檢勤務
    ，發現系爭自小客車（車號000-0000）駕駛行駛接近辛亥路
    7段86巷時，見前方員警酒測攔檢點，意圖規避攔查而突然
    加速急駛右轉進入巷內，依執勤經驗研判，合理懷疑該車駕
    駛有酒駕嫌疑及客觀合理判斷為易生危害之交通工具，遂依
    警察職權行使法第6條第1項第1款及第8條第1項規定，至臺
    北市○○區○○路0段00巷0弄0號將其攔查，經執勤員警詢問其
    飲用酒類結束時間，原告不確定是否達15分鐘以上，員警遂
    提出臺北市政府警察局吐氣酒精濃度檢測程序既拒測法律效
    果確認單，交原告簽名確認，符合處理細則第19條之2等規
    定，復告知酒測器測試方法，始進行酒精濃度呼氣檢測，經
    檢測後測試值為0.2MG/L，遂依「違反道路交通管理處罰條
    例」第35條第1項第1款之規定據以製單舉發酒後駕車。原告
    雖於起訴狀中陳述「員警舉發程序不合法」一節，經查員警
    採證資料及員警職務報告，本案員警舉發有全程錄影光碟，
    次查處罰條例第35條之規範意旨，在於駕駛人若體內有酒精
    成分之殘留，將造成其行車之專注及判斷力大受影響，進而
    將大幅增加發生事故之機率，而對其他用路人產生危險，而
    是否於體內有酒精之殘留，常難自外觀看出，更非原告自行
    認為「能正常駕駛車輛」為判斷依據，是駕駛人體內是否殘
    留有酒精，應以科學儀器所測定之客觀數值為斷。等語置辯
    ，並聲明：原告之訴駁回。
四、本院之判斷：
㈠、按「汽車駕駛人有下列情形之一者，不得駕車：…二、飲用酒
    類或其他類似物後其吐氣所含酒精濃度達每公升零點一五毫
    克或血液中酒精濃度達百分之零點零三以上。」道路交通安
    全規則第114條第2款定有明文。汽車駕駛人，駕駛汽車經測
    試檢定有下列情形之一，處新臺幣三萬元以上十二萬元以下
    罰鍰，並當場移置保管該汽車及並吊扣其駕駛執照二年至四
    年；…一、酒精濃度超過規定標準，道交條例第35條第1 項
    第1款定有明文。汽車駕駛人，有第三十五條第一項規定之
    情形者，應接受道路交通安全講習，道交條例第24條第1項
    第2款有明文。
㈡、次按，警察於公共場所或合法進入之場所，得對於行經指定
    公共場所、路段及管制站者，查證其身分；警察依前條規定
    ，為查證人民身分，得採取攔停人、車、船及其他交通工具
    ；警察對於已發生危害或依客觀合理判斷易生危害之交通工
    具，得予以攔停並要求駕駛人接受酒精濃度測試之檢定，警
    察職權行使法第6條第1 項第6款、第7條第1項第1款、第8條
    第1項第3款分別定有明文。由此可見，我國法之合法實施酒
    測係區分「攔停」及「實施酒測」二階段，前者又可區分為
    「行經酒測站之集體攔停（第6條第1項第6款、第7條第1項
    第1款）」及「隨機攔停（第8條第1項）」。
㈢、復按警察對於行經「酒測路檢點」、「酒測管制站」之駕駛
    人，固無須合理懷疑即得查證其身分，並攔停人及交通工具
    （參警察職權行使法第6條第1項第6款、第7條第1項第1款）
    ，與「隨機攔停（randomstop）」必須「合理懷疑（reason
    ablesuspicion）」交通工具已發生危害或依客觀合理判斷
    易生危害，始得攔停迥異（參警察職權行使法第8條第1項）
    。而其後員警對駕駛人「實施酒測（包含以簡易酒精檢知器
    及酒測器酒測）」，無論駕駛人先前係經「集體攔停」或「
    隨機攔停」，依警察職權行使法第8條第1項第3款規定，警
    察均須「合理懷疑」交通工具已發生具體危害或依客觀合理
    判斷易生危害，始得對駕駛人實施酒測。
㈣、再按警察於公共場所或合法進入之場所，得對於行經指定公
    共場所、路段及管制站者，查證其身分；前項第6款之指定
    ，以防止犯罪，或處理重大公共安全或社會秩序事件而有必
    要者為限。其指定應由警察機關主管長官為之；警察依前條
    規定，為查證人民身分，得採取攔停人、車、船及其他交通
    工具，警察職權行使法第6條第1項第6款、第2項、第7條第1
    項第1款分別定有明文。又警察職權行使法所稱警察機關主
    管長官，係指地區警察分局長或其相當職務以上長官，警察
    職權行使法第2條第3項規定甚明。由上開規定可知，警察對
    於行經指定「公共場所」、「路段」及「管制站」之駕駛人
    ，固無須合理懷疑即得查證其身分，並對人及交通工具為「
    集體攔停」，惟該指定之地點形式上須經警察機關主管長官
    指定，實體上亦須符合「防止犯罪」或「處理重大公共安全
    或社會秩序事件」而有必要之情形（參同法第6條第2項），
    否則該地點之設置仍屬違法，員警不得對行經違法設置處所
    之駕駛人集體攔停。是道交條例第35條第4項前段之「警察
    機關設有告示執行酒精濃度測試檢定之處所」，依上開說明
    ，屬警察職權行使法第6條第1項第6款所定警察機關主管長
    官指定之酒測「公共場所」、「路段」或「酒測管制站」甚
    明。
㈤、經查，本件舉發機關員警，於110年12月22日下午11時47分許
    ，在北市辛亥路7段76巷執行酒測路檢勤務，目睹原告駕駛
    系爭車輛，行駛近辛亥路7段86巷時，突然右轉駛入該巷內
    ，員警上前於臺北市○○區○○路0段00巷0弄0號前攔查系爭車
    輛，於查證駕駛身分時發現原告有酒容及散發酒氣，經等待
    15分鐘後，對原告施行酒精濃度測試檢定，其酒測值達0.20
    mg/l，有「汽機車駕駛人酒精濃度超過規定標準（0.15-0.2
    5(未含)）」之違規行為，舉發機關執勤員警遂製單予以舉
    發，嗣經被告認原告違規事實明確，乃依道交條例第35條第
    1項第1款規定，以原處分裁處原告罰鍰30,000元等情，有系
    爭舉發單（本院卷第53頁）、原處分（本院卷第55頁）、拒
    測法律效果確認單（本院卷第67頁）、呼氣酒精測試器檢定
    合格證書（本院卷第69頁）、舉發機關執勤員警報告（本院
    卷第71-73頁）、酒測值列印單（本院卷第65頁）、採證光
    碟（本院卷末頁證件存置袋）在卷可稽，核堪採認為真實。
㈥、復查，依舉發機關111年3月1日北市警文一分交字第11130123
    09號函所附舉發機關交通組簽呈資料（本院卷第79-81頁）
    ，內容為舉發機關110年12月22日局辦擴大取締酒後駕車、
    防制危險駕車暨加強取締重大交通違規專案之勤務編排暨督
    導規劃，其中簽呈所附「擴大酒測暨防制危險駕車勤務規劃
    表」確實載明12月22日，第二施檢組由木新所所長王乃強、
    三名警員李伯毅、林李祐、張景松及一名實習生陳天宥，22
    至24時於辛亥路7段76巷口執行臨檢勤務，其中員警李柏毅
    於辛亥路86巷旁引導遇警路檢迴轉車輛直行或適時攔查（見
    本院卷第81頁），該簽核資料並經舉發機關分局長蓋印（見
    本院卷第80頁）。再依木新所110年12月22日勤務分配表，
    確可見由上開所長、三名警員及一名實習生於21時至1時執
    行局辦酒測勤務（見本院卷第83頁）。是可知該路段確實屬
    於警察職權行使法第6條第1項第6款「因防止犯罪、或處理
    重大公共安全或社會秩序而有必要，經警察機關主管長官指
    定之指定公共場所、路段及管制站。」，為合法設置之攔檢
    點，執勤員警得於上開地點對行經該路段之駕駛人進行集體
    攔停，行經攔檢點之駕駛人有接受集體攔停酒測之行政法上
    義務。
㈦、原告雖主張，攔檢地點辛亥路7段86巷1弄9號，此處並非係依
    法設置之攔檢點，而係隨機之攔停，尚須符合已發生危害或
    依客觀合理判斷易生危害情形，始得予以攔停車輛云云。惟
    查，辛亥路7段76巷口為經主管機關指定之合法設置檢定場
    所，已於前述，原告行經上開路段，見員警於該處執行酒測
    攔檢勤務時，即有接受集體攔停酒測之行政法上義務，且依
    上開擴大酒測暨防制危險駕車勤務規劃表，已載明員警李柏
    毅於辛亥路86巷旁引導遇警路檢迴轉車輛直行或適時攔查（
    見本院卷第81頁），再依據採證光碟，於舉發過程中，原告
    雖向員警表示係欲載車上友人回家（見本院卷第76頁舉發機
    關所製之譯文，採證光碟並經本院當庭勘驗屬實），然原告
    又稱欲在辛亥路7段86巷1弄處停車，原告駕駛系爭車輛行經
    檢測站前方，突然右轉駛入辛亥路7段86巷內，該駛入之辛
    亥路7段86巷1弄為死巷，亦無停車格，有google街景圖可稽
    （見本院卷第119-121頁），原告之駕駛行為違反一般經驗
    法則，難認原告非為規避酒測攔檢而為之。原告雖稱攔檢地
    點辛亥路7段86巷1弄9號非依法設置之攔檢點云云，惟如拘
    泥於「攔檢點」此一定點位置，豈非僅有攔檢告示牌所在之
    「固定點」方能認係「檢定處所」？執行酒測勤務，所有之
    員警人數、配備、現場縮減車道之設計以及各種安全距離之
    拉開，是一動態且配合現場車流狀況，以彈性及過濾方式進
    行攔停程序，配合全程錄影及設置錄影機等，以符合各種突
    發狀況。本案攔檢點與檢定處所，本係應一體觀察現場狀況
    ，原告駕駛車輛見員警於前方執行酒測攔檢勤務時，自有依
    員警指示停車接受集體攔停酒測之行政法上義務，是員警見
    原告行近攔檢站，未依法至攔檢站停車受檢，而突然右轉駛
    入辛亥路7段86巷，員警為追查規避攔檢之原告，進入巷內
    並於辛亥路七段86巷1弄9號攔停原告，應屬於「集體攔停」
    之情形無訛。原告上開主張，並不可採。　　
㈧、末查，員警攔查系爭車輛後，發現原告面有酒容及散發酒氣
    ，經向原告確認有飲酒之情事，於拒測法律效果確認單勾選
    「有飲酒、等待結束時間達15分鐘後檢測」，並請原告於拒
    測法律效果確認單簽名，嗣等待15分鐘後，對原告實施酒精
    濃度測試，此有拒測法律效果確認單（本院卷第67頁）、舉
    發機關執勤員警報告（本院卷第71-73頁）、採證光碟（本
    院卷末頁證件存置袋）在卷可稽。足見員警對原告實施集體
    攔停後，見原告有酒容及散發酒氣，原告亦表示有飲酒，員
    警依客觀合理判斷原告有酒後駕車之行為，進而要求原告進
    行酒測，係依據警察職權行使法第8條第1項第3款所為，經
    核尚無不合。員警之舉發程序，並無違誤，被告依此以原處
    分裁罰原告，亦屬合法有據。
五、綜上所述，原告於事實概要欄所載時、地，有如事實概要欄
    所示之違規行為，事證明確，經被告於110年12月23日依道
    交條例第35條第1項第1款，以原處分裁處原告罰鍰30,000元
    ，吊扣駕駛執照24個月，並應參加道路交通安全講習，核無
    違誤。原告訴請撤銷原處分，為無理由，應予駁回。
六、本案判決基礎已臻明確，兩造其餘攻擊防禦方法及訴訟資料
    ，經本院審核後，認與判決結果不生影響，且無調查之必要
    ，爰不一一論述及調查，併此敘明。
七、第一審裁判費為300元，依法應由敗訴之原告負擔，且係原
    告於起訴時繳納，爰確定第一審訴訟費用如主文第2項所示
    。
八、結論：原告之訴為無理由，依行政訴訟法第98條第1項前段
    、第237條之8第1項，判決如主文。
中　　華　　民　　國　　111 　年　　6 　　月　　16　　日
                  行政訴訟庭　　法　官　張瑜鳳
以上正本係依原本作成。
如不服本判決，應於判決送達後20日內，以原判決違背法令為理
由，向本院提出上訴狀並表明上訴理由（原判決所違背之法令及
其具體內容或依訴訟資料可認為原判決有違背法令之具體事實）
，並繳納上訴裁判費新臺幣750 元。
其未載明上訴理由者，應於提出上訴後20日內，向本院補提理由
書（上訴狀及上訴理由書均須按他造人數附繕本）；如未按期補
提上訴理由書，則逕以裁定駁回上訴。　　　　　　　　　
中　　華　　民　　國　　111 　年　　6 　　月　　16　　日
                                書記官  林劭威